【裁判字號】    97,訴,848
【裁判日期】    970822
【裁判案由】    毒品危害防制條例
【裁判全文】
臺灣臺北地方法院刑事判決        九十七年度訴字第八四八號
公  訴  人  臺灣臺北地方法院檢察署檢察官
被      告  甲○○
上列被告因違反毒品危害防制條例案件，經檢察官提起公訴（九
十七年度毒偵字第八三三號），嗣被告於準備程序中就被訴事實
為有罪之陳述，經告以簡式審判之旨，並聽取當事人之意見後，
經本院合議庭裁定以簡式審判程序審理，本院判決如下：
    主  文
甲○○施用第一級毒品，累犯，處有期徒刑壹年，扣案海洛因壹
包（驗餘淨重零點貳壹捌零公克）沒收銷燬之，包裝上開海洛因
之空包裝袋壹個沒收之；又施用第二級毒品，累犯，處有期徒刑
拾月。應執行有期徒刑壹年陸月，扣案海洛因壹包（驗餘淨重零
點貳壹捌零公克）沒收銷燬之，包裝上開海洛因之空包裝袋壹個
沒收之。
    事  實
一、甲○○於民國八十八年間因施用毒品案件，經臺灣板橋地方
    法院以八十八年度毒聲字第四一五六號裁定送觀察、勒戒後
    ，因有繼續施用毒品傾向，經同院以八十八年度毒聲字第四
    七一六號裁定令入戒治處所施以強制戒治，再經同院以八十
    九年度毒聲字第一五六號裁定停止戒治，所餘期間交付保護
    管束，交付保護管束期間於八十九年七月三十日屆滿未經撤
    銷，視為強制戒治期滿，由臺灣板橋地方法院檢察署檢察官
    以八十九年度戒毒偵字第七一六號為不起訴處分確定，又於
    九十四年間因施用毒品，經本院以九十四年度訴字第一六四
    八號判處有期徒刑八月，嗣經上訴，經臺灣高等法院以九十
    五年度上訴字第一二七○號駁回上訴確定，於九十六年五月
    十二日縮刑期滿執行完畢，猶不知悔改，竟基於施用第一級
    毒品海洛因之犯意，於九十七年二月十九日晚間十一時四十
    二分許為警採尿前二十六小時內某日時許（不包括經警查獲
    至採尿期間），在其臺北市○○區○○路一巷四號十一樓住
    處，施用第一級毒品海洛因一次；另基於施用第二級毒品甲
    基安非他命之犯意，於九十七年二月十九日晚間十一時四十
    二分許為警採尿前九十六小時內某日時許（不包括經警查獲
    至採尿期間），在上址，施用甲基安非他命一次，嗣於九十
    七年二月十九日晚間九時三十分許，在臺北市○○區○○路
    二段三○○巷與國興路口，為警攔檢查獲，並扣得海洛因一
    包（實稱毛重○‧四四○○公克，淨重○‧二二○○公克，
    取樣○‧○○二○公克，餘重○‧二一八○公克），經警採
    尿送驗後，始悉上情。
二、案經臺北市政府警察局萬華分局報請臺灣臺北地方法院檢察
    署檢察官偵查起訴。嗣經本院合議庭裁定改以簡式審判程序
    審理。
    理  由
一、上揭事實，業據：
  (一)被告甲○○坦承不諱（見本院卷第八十九頁反面、第九十六
    頁），且被告於九十七年二月十九日晚間十一時四十二分許
    為警採集之尿液經送臺灣尖端先進生技醫藥股份有限公司以
    氣相層析質譜儀分析法確認檢驗後，確呈嗎啡、可待因、甲
    基安非他命陽性反應，此有該公司於同年三月四日所出具之
    濫用藥物檢驗報告在卷可稽（見臺灣臺北地方法院檢察署九
    十七年度毒偵字第八三三號偵查卷第五十二頁）。而依據Cl
    ark's Isolation and Identification of Drugs 第二版記
    述：施用海洛因後二十四小時內經由尿液排出之量可達使用
    劑量之百分之八十，至於施用多久後仍可檢出相關成分，依
    據Cone及Welch 發表於Journal of Analytical Toxicology
    （一九九一）之報告，可檢測到嗎啡之期間平均約可達二十
    六小時（行政院衛生署管制藥品管理局九十年五月四日管檢
    字第九三九○二號函參照），另依文獻Clark's Isolation
    and Identification of Drugs 第三版之記述：施用甲基安
    非他命後二十四小時內，約有施用劑量之百分之七十由尿中
    排出，經人體可代謝出甲基安非他命原態及其代謝物安非他
    命，依據Jonathan M. 等人二○○二年文獻報導，以五名測
    試者於四週內分四次使用，每次施用甲基安非他命二十ｍｇ
    劑量後，收集其尿液並以二五○ｎｇ／ｍｌ為閾值時，其最
    長檢出時間為九十六小時（行政院衛生署管制藥品管理局九
    十三年七月二十二日管檢字第○九三○○○六六一五號函參
    照），足認被告分於九十七年二月十九日（即經警查獲後採
    尿時）前二十六小時及九十六小時內之某日時許（應扣除查
    獲後採尿前之該段時間）施用第一級毒品海洛因及第二級毒
    品甲基安非他命各一次。又扣案白色粉末一包，亦檢出毒品
    海洛因成分（實稱毛重○‧四四○○公克，淨重○‧二二○
    ○公克，取樣○‧○○二○公克，餘重○‧二一八○公克）
    ，此有交通部民用航空警察局航空醫務中心九十七年三月五
    日航藥鑑字第○九七一一六九號毒品鑑定書附卷可佐（見同
    上偵查卷第四十九頁）。綜上，足見被告任意性自白，核與
    事實相符，應堪採信。
  (二)按毒品危害防制條例於九十二年七月九日修正公布，自九十
    三年一月九日施行，刪除二犯及三犯之規定，一改修法前繁
    雜之處遇程序，並認施用毒品者係屬病患性犯人，以觀察、
    勒戒戒除其身癮，並以強制戒治去除其心癮。其中第二十條
    、第二十三條將施用毒品之刑事處遇程序，區分為「初犯」
    及「五年內再犯」、「五年後再犯」。依其立法理由之說明
    ：「初犯」，經觀察、勒戒或強制戒治後，應為不起訴處分
    或不付審理之裁定；經觀察、勒戒或強制戒治執行完畢釋放
    後，「五年內再犯」者，因其再犯率甚高，原實施之觀察、
    勒戒及強制戒治既已無法收其實效，爰依法追訴或裁定交付
    審理。至觀察、勒戒或強制戒治執行完畢釋放後，「五年後
    再犯」者，前所實施之觀察、勒戒或強制戒治已足以遮斷其
    施用毒品之毒癮，為期自新及協助其斷除毒癮，仍適用「初
    犯」規定，先經觀察、勒戒或強制戒治之程序。從而依該次
    修正後之規定，僅限於「初犯」及「五年後再犯」二種情形
    ，始應先經觀察、勒戒或強制戒治之程序。倘被告於五年內
    已再犯，經依法追訴處罰，縱其第三次（或第三次以上）再
    度施用毒品之時間，在初犯或前次再犯經觀察、勒戒或強制
    戒治執行完畢釋放五年以後，已不合於「五年後再犯」之規
    定，且因已於「五年內再犯」，顯見其再犯率甚高，原實施
    觀察、勒戒或強制戒治，已無法收其實效，即應依該條例第
    十條處罰（最高法院九十六年度臺非字第一一九號判決參照
    ）。被告於八十八年間因施用毒品案件，經臺灣板橋地方法
    院以八十八年度毒聲字第四一五六號裁定送觀察、勒戒後，
    因有繼續施用毒品傾向，經同院以八十八年度毒聲字第四七
    一六號裁定令入戒治處所施以強制戒治，再經同院以八十九
    年度毒聲字第一五六號裁定停止戒治，所餘期間交付保護管
    束，交付保護管束期間於八十九年七月三十日屆滿未經撤銷
    ，視為強制戒治期滿，由臺灣板橋地方法院檢察署檢察官以
    八十九年度戒毒偵字第七一六號為不起訴處分確定，又於九
    十四年間因施用毒品，經本院以九十四年度訴字第一六四八
    號判處有期徒刑八月，嗣經上訴，經臺灣高等法院以九十五
    年度上訴字第一二七○號駁回上訴確定，有臺灣高等法院被
    告前案紀錄表存卷足參（見本院卷第四頁至第十九頁），被
    告前犯施用毒品罪，經強制戒治執行完畢釋放後，五年內既
    已再犯施用毒品罪，並經依法追訴處罰，縱本次施用毒品之
    時間，係在前次犯施用毒品罪經強制戒治執行完畢釋放五年
    以後，仍與「五年後再犯」有別，應無毒品危害防制條例第
    二十條第三項「依前項規定為觀察、勒戒或強制戒治執行完
    畢釋放後，五年後再犯第十條之罪者，適用本條前二項之規
    定」之適用，自應依法追訴審判。
  (三)綜上所述，本案事證明確，被告施用第一級毒品、第二級毒
    品犯行，堪以認定，應予依法論科。
二、按海洛因、甲基安非他命分屬毒品危害防制條例第二條第二
    項第一款、第二款所定之第一級毒品、第二級毒品，不得施
    用、持有。核被告施用海洛因及甲基安非他命所為，分係犯
    毒品危害防制條例第十條第一項施用第一級毒品罪、同條第
    二項施用第二級毒品罪。其持有海洛因、甲基安非他命之低
    度行為，分為施用海洛因、甲基安非他命之高度行為所吸收
    ，不另論罪。又被告於九十四年間因施用毒品，經本院以九
    十四年度訴字第一六四八號判處有期徒刑八月，嗣經上訴，
    經臺灣高等法院以九十五年度上訴字第一二七○號駁回上訴
    確定，於九十六年五月十二日縮刑期滿執行完畢，有臺灣高
    等法院被告前案紀錄表在卷可按（見本院卷第四頁至第十九
    頁），其前受徒刑之執行完畢，五年以內故意再犯本案有期
    徒刑以上之罪，為累犯，應依刑法第四十七條第一項之規定
    加重其刑。又被告所犯上開二罪間，犯意各別，罪名不同，
    應分論併罰之。爰審酌被告前經觀察、勒戒、強制戒治及法
    院判刑後，猶未戒除施用毒品惡習，又再施用毒品，惟其犯
    罪後坦承犯行，所為係戕害個人身體健康，及其犯罪之動機
    、目的、手段、智識程度、生活狀況等一切情狀，分別量處
    如主文所示之刑，並定其應執行之刑。扣案海洛因一包（驗
    餘淨重○‧二一八○公克），為查獲之第一級毒品，不問屬
    於犯人與否，應依毒品危害防制條例第十八條第一項前段之
    規定，宣告沒收銷燬之；包裝上開海洛因之空包裝袋一個，
    係用於包裹海洛因，防止其裸露、潮濕，便於攜帶，係供犯
    罪所用之物，且屬於被告所有，業據被告供明在卷（見本院
    卷第九十六頁反面），又交通部民用航空警察局航空醫務中
    心鑑定時既將外包裝袋與毒品分別秤重，有鑑定書可憑，業
    如前述，足認與扣案之海洛因並無不可析離之關係，爰依刑
    法第三十八條第一項第二款規定宣告沒收之。
據上論斷，應依刑事訴訟法第二百七十三條之一第一項、第二百
九十九條第一項前段，毒品危害防制條例第十條第一項、第二項
、第十八條第一項前段，刑法第十一條、第四十七條第一項、第
五十一條第五款、第三十八條第一項第二款，判決如主文。
本案經檢察官陳重言到庭執行職務
中    華    民    國  九十七  年    八    月  二十二  日
                          臺灣臺北地方法院刑事第十四庭
                              法      官  孫萍萍
上正本證明與原本無異。
如不服本判決，應於判決送達後十日內，向本院提出上訴狀。
                              書  記  官  林義盛
中    華    民    國  九十七  年    八    月  二十二  日
附錄本案論罪科刑法條全文：
毒品危害防制條例第十條
施用第一級毒品者，處六月以上五年以下有期徒刑。
施用第二級毒品者，處三年以下有期徒刑。


司法院資訊處製作；財團法人民間司法改革基金會備份。
